臺灣高等法院刑事裁定　　　　　　　　　　　　　　九十三年度聲再字第一一九號
　　再審聲請人
　　即受判決人　甲○○
　　選任辯護人　林憲同　律師
右列聲請人因偽造文書案件，對於本院九十一年度上更(二)字第五五七號，中華民國九
十一年十二月十七日確定判決，聲請再審，本院裁定如左：
    主  文
再審之聲請駁回。
    理  由
一、聲請再審意旨略以：
（一）原確定判決所依據之唯一不利證據係「現場挖土機及山壁刮痕」，對於聲請人
      下列多項有利證物，均未審酌：(1)聲請人簽呈中原記載有「據南澳分駐所認定
      ，現場土石係屬『盜採』之字句（核實記載），嗣因現場發生爭議而經聲請人
      予以劃線刪去，但是聲請人為釐清爭議，曾於同日簽文呈請縣府派員覆勘，顯
      見聲請人並無偽造文書及圖利犯意存在。(2)本案係由兩個單位人員會勘，在行
      政程序上，聲請人之簽呈並非定論。(3)就刑法論理法則言之，公訴人及法院如
      認定聲請人在本案具有「登載不實」之犯意存在，此項犯意應係指「圖利他人
      」之犯意，聲請人未構成圖利罪，又何以認定聲請人具有「明知不實」之偽造
      犯意存在？
（二）又勘驗當日現場照片十一張，僅有編號一之照片可以顯示原審判決所指之「挖
      土機及刮痕」，其餘十張則係現場附近之現場實況，看不出現場山壁之土石原
      貌或山溝落石有遭盜挖、盜採情狀，而編號一的照片中，並未見兩部卡車上有
      載運石塊，顯示盜採並非真正，而右上方山壁石塊亦無遭到外力敲擊剝刮之痕
      跡，顯示亦無盜挖，且現場只有乙部小型挖土機，該挖土機所挖採之痕跡則是
      土方，而非石壁，是以，本案除現場十一張照片外，並未確實截獲盜挖山壁或
      盜採土石之情狀，亦未通知蘇澳鎮公所人員到場會勘，原確定判決認事用法，
      顯有違誤，爰依法聲請再審等語。
二、按有罪之判決確定後，有左列情形之一者，為受判決人之利益，得聲請再審︰一
  　、原判決所憑之證物已證明其為偽造或變造者。二、原判決所憑之證言、鑑定或
    通譯已證明其為虛偽者。三、受有罪判決之人，已證明其係被誣告者。四、原判
    決所憑之通常法院或特別法院之裁判已經確定裁判變更者。五、參與原判決或前
    審判決或判決前所行調查之法官，或參與偵查或起訴之檢察官，因該案件犯職務
    上之罪已經證明者，或因該案件違法失職已受懲戒處分，足以影響原判決者。六
    、因發現確實之新證據，足認受有罪判決之人應受無罪、免訴、免刑或輕於原判
    決所認罪名之判決者。前項第一款至第三款及第五款情形之證明，以經判決確定
    ，或其刑事訴訟不能開始或續行非因證據不足者為限，得聲請再審，刑事訴訟法
    第四百二十條定有明文。又所謂「發現確實之新證據」，係指該證據於事實審法
    院判決前業已存在，為法院、當事人所不知，不及調查斟酌，至其後始行發現，
    且就證據本身形式觀察，固不以絕對不須經過調查為條件，但必須顯然可認為足
    以動搖原有罪確定判決，而為受判決人無罪、免訴、免刑或輕於原判決所認罪名
    之判決者為限。亦即該「新證據」須認為確實具有足以動搖原確定判決，而對受
    判決人為更利判決之「確實性」外，尚須具備該證據係在事實審法院於判決前已
    存在，因未經發現，不及調查斟酌，或審判時未經注意，至其後始行發現之「嶄
    新性」特質，二者均屬不可或缺，倘若未具備上開「確實性」與「嶄新性」二種
    聲請再審新證據之特性，即不能據為聲請再審之原因（最高法院七十年度台抗字
    第一六一號裁定、八十五年度台抗字第三○八號裁定意旨參照）。
三、經查：
（一）按心證之形成，乃法院就所有一切證據加以審酌所得，故法院對證據之取捨，
      自得依職權為之，本件再審聲請人即被告所舉再審事由，均係就原確定判決認
      定之事實與證據取捨，加以爭執，縱屬事實，亦屬判決有無違背法令之問題，
      核與刑事訴訟法第四百二十條所列法定再審理由，均無一相符。
（二）又聲請人所執前開再審理由及證據，均已於歷次審理陸續提出，業經本院審認
      並於判決理由二之(五)、(六)、(七)、(九)中加以說明。揆諸前開說明，聲請人所提出
      之事證既於事實審法院判決前均已存在，並業經本院審認並於理由中加以說明
      ，則該事由核與刑事訴訟法第四百二十條所規定之「新證據」不符。聲請人猶
      執原審前詞，請求查證其未有何公務員登載不實罪之犯行，無非係對事實審已
      經審酌之事項，再行爭執，聲請人之再審聲請，為無理由，應予駁回。
四、據上論斷，應依同法第四百三十四條第一項，裁定如主文。
中　　　華　　　民　　　國　　九十三　　年　　　四　　　月　　　九　　　日
                              台灣高等法院刑事第三庭
                                  審判長法  官  張  連  財
                                        法  官  張  傳  栗
                                        法  官  黃  金  富
右正本證明與原本無異。
如不服本裁定，應於收受送達後五日內向本院提出抗告狀。
                                        書記官  江  采  廷
中　　　華　　　民　　　國　　九十三　　年　　　四　　　月　　 十二 　　日
